臺灣高雄地方法院刑事判決　　　　　　　94年度訴字第1428號
公　訴　人　臺灣高雄地方法院檢察署檢察官
被　　　告　甲○○
指定辯護人　本院公設辯護人　黃之中
上列被告因違反槍砲彈藥刀械管制條例案件，經檢察官提起公訴
（94年度偵字第2831號），本院判決如下：
    主  文
甲○○未經許可，寄藏可發射子彈具有殺傷力之改造手槍，處有
期徒刑壹年肆月，併科罰金新臺幣伍萬元，罰金如易服勞役，以
新臺幣玖佰元即銀元參佰元折算壹日。緩刑參年，緩刑期間付保
護管束。
扣案之仿WALTHER 廠PPK/S 型半自動手槍製造之玩具手槍換裝土
造金屬槍管及土造金屬撞針而成之改造手槍壹支（含彈匣壹個，
槍枝管制編號：0000000000號）、改造子彈壹顆均沒收。
    事  實
一、甲○○明知未經許可，不得無故寄藏、持有槍砲彈藥刀械管
    制條例所列管之槍、彈，仍於民國94年1 月21日下午3 、4
    時許，在高雄市○○○路26巷6 號2 樓友人陳志鴻住處，因
    受友人柯智偉（未據起訴），委託代為保管以麻布及包裝紙
    包裹之槍、彈，雖然柯智偉並未告知甲○○內裝有槍、彈，
    但甲○○已預見可能為槍、彈，仍基於為柯智偉隱藏槍、彈
    ，並不違背其本意之寄藏槍、彈之不確定之故意，未經許可
    ，收受由柯智偉所交付之可發射子彈、具有殺傷力之仿WALT
    HER 廠PPK/S 型半自動手槍製造之玩具手槍換裝土造金屬槍
    管及土造金屬撞針而成之改造手槍1 支（含彈匣1 個，起訴
    書誤載為彈匣2 個，槍枝管制編號：0000000000號）及具有
    殺傷力由玩具金屬彈殼加裝直徑約8mm 金屬彈頭而成之改造
    子彈2 顆（起訴書誤載為3 顆）、（其中1 顆已因鑑定需要
    試射而擊發），並將之藏放於不知情之友人陳志鴻上開住處
    客廳內之桌子底下，嗣於94年1 月23日凌晨0 時50分許，因
    柯智偉以電話聯絡甲○○欲取回上開槍、彈，甲○○遂前往
    上址取出上開槍、彈後，即在高雄市○○○路26巷6 號前等
    候柯智偉，並在柯智偉抵達前，解開包裹上開槍、彈之紙袋
    及麻包，將槍、彈藏置身上，嗣因形跡可疑，為警上前盤查
    而扣得上開槍、彈等物，始查悉上情。
二、案經高雄市政府警察局苓雅分局報請臺灣高雄地方法院檢察
    署檢察官偵查起訴。
    理  由
壹、證據能力部分：
一、按被告以外之人於審判外之陳述，雖不符合刑事訴訟法第15
    9 條之1 至第159 條之4 之規定，而經當事人於審判程序同
    意作為證據，法院審酌該言詞陳述或書面陳述作成時之情況
    ，認為適當者，亦得為證據。又當事人、代理人或辯護人於
    法院調查證據時，知有第159 條第1 項不得為證據之情形，
    而未於言詞辯論終結前聲明異議者，視為有前項之同意，刑
    事訴訟法第159 條之5 定有明文。
二、本件內政部警政署刑事警察局（下稱內政部刑事警察局）94
    年3 月7 日刑鑑字第094001 9891 號槍彈鑑定書於性質上本
    係被告以外之人，即內政部刑事警察局人員於本件審判外所
    為之書面陳述，因該檢驗報告非審判長、受命法官或檢察官
    依刑事訴訟法第198 條規定囑託該局所為之鑑定，而係由移
    送機關將本件移送檢察官偵查前自行送請內政部刑事警察局
    所為之鑑定，故不屬於同法第206 條規定由鑑定人所出具之
    鑑定報告，依刑事訴訟法第159 條第1 項規定，該紙鑑定書
    乃屬於傳聞證據；又因該鑑定書並非經常處於可受公開檢查
    （Public Inspection)狀態下所作成之文書，且係由內政部
    刑事警察局針對具體個案為之，更重要者，該份鑑定書乃本
    件刑事案件中由司法警察官員所制作，與刑事訴訟法第159
    條之4 第1 款由公務員職務上所製作之證明文書規定有間（
    該條款立法理由參照），亦非刑事訴訟法第159 條之4 第1
    款所謂得成為傳聞例外之公務文書（王兆鵬、陳運財等著【
    傳聞法則理論與實踐】第220 頁參照），惟公訴人、被告及
    辯護人於本院調查證據時，知有前開情形，而未於言詞辯論
    終結前聲明異議，揆諸前揭說明，即視為有同意做為證據，
    本院復審酌該份鑑定書係依專業之方法進行鑑驗，其作成之
    情況並無不適當之情形，故該份鑑定書依刑事訴訟法第159
    條之5 之規定，乃因辯護人及被告之同意，復因無任何不適
    當作為證據之情形，而有證據能力。
貳、實體部分：
一、訊據被告甲○○於本院審理中對於前揭事實坦承不諱，而被
    告為警查獲之時所持有之槍、彈，經送內政部刑事警察局鑑
    定，結果認係仿WALTHER 廠PPK/S 型半自動手槍製造之玩具
    手槍換裝土造金屬槍管及土造金屬撞針而成之改造手槍（槍
    枝管制編號：0000000000號），機械性能良好，可擊發適用
    之子彈，具殺傷力；而持有之子彈2 顆，認均係由玩具金屬
    彈殼加裝直徑約8m m之金屬彈頭而成之改造子彈，採1 顆試
    射，可擊發，認均具殺傷力之事實，亦有內政部刑事警察局
    94年3 月7 日刑鑑字第09 40019891 號槍彈鑑定書1 份附卷
    可憑。查柯智偉（即綽號：「清阿」之人）將上開槍、彈交
    予被告時，係用布加以捆綁後，再以黑色紙袋包裹，且其重
    量非輕，此業經被告當庭陳述無訛，則若加以觸摸，綜合其
    外形、重量，一般人均能查知係槍、彈無誤，且被告於收受
    上開槍、彈後，亦因有所懷疑，不敢將上開槍、彈帶回家中
    ，故就近藏放於友人陳志鴻家中客廳之桌子底下，若非低頭
    尋找，並無法輕易發覺，此亦經被告自承在卷，是被告自柯
    智偉處收受上開槍、彈時，已對所收受之物為槍、彈等違禁
    物，有所認識，而仍應其所託加以收受、藏放，是其主觀上
    有寄藏槍、彈之不確定故意甚明。綜上，本件事證明確，被
    告之犯行堪予認定。
二、本件改造手槍、子彈，分別屬於槍砲彈藥刀械管制條例第4
    條第1 項第1 款所稱之槍砲及同條例第4 條第1 項第2 款所
    稱之彈藥。被告行為後，槍砲彈藥刀械管制條例業於94 年1
    月26日修正公布，並於同年月28日生效，其中關於未經許可
    寄藏可發射子彈具有殺傷力之改造手槍罪部分，舊法係規定
    於第11條第4 項處罰，新法係將舊法第11條之規定予以刪除
    ，並修正第第8 條之規定，而於新法第8 條第4 項處罰，舊
    法法定本刑為1 年以上7 年以下有期徒刑，併科新台幣7 百
    萬元以下罰金；新法法定本刑為3 年以上10年以下有期徒刑
    ，併科新台幣7 百萬元以下罰金，經比較新舊法，以修正前
    之槍砲彈藥刀械管制條例第11條第4 項規定有利於被告，是
    依刑法第2 條第1 項但書之規定，應適用修正前之槍砲彈藥
    刀械管制條例第11條第4 項未經許可寄藏可發射子彈具有殺
    傷力之改造手槍罪處斷。另槍砲彈藥刀械管制條例第12 條
    第4 項並未修正，自不生比較新舊法之問題。是核被告所為
    ，係犯修正前之槍砲彈藥刀械管制條例第11條第4 項之未經
    許可，寄藏可發射子彈具有殺傷力之改造手槍罪及同條例第
    12條第4 項之未經許可，寄藏子彈罪。按寄藏與持有，均係
    將物置於自己實力支配之下，僅寄藏必先有他人之持有行為
    ，而後始為之受寄代藏而已，故寄藏之受託人代為保管，其
    保管本身，亦屬持有，是槍砲彈藥刀械管制條例第11條第4
    項、第12條第4 項雖將「持有」與「寄藏」為分別之處罰規
    定，則單純之「持有」，固不包括「寄藏」，但「寄藏」之
    受人委託代為保管，其保管之本身所為之「持有」，既係「
    寄藏」之當然結果，法律上自宜就「寄藏」行為為包括之評
    價，不應另就「持有」予以論罪 (最高法院74年度臺上字第
    3400號判例意旨可資參照）。被告同一之寄藏行為同時觸犯
    前開2 罪名，為想像競合犯，應依刑法第55條之規定，從一
    重之寄藏可發射子彈具有殺傷力之改造手槍罪處斷。爰審酌
    被告未經許可寄藏槍枝、子彈，自應受相當非難，辯護人請
    求科以最低法定刑有期徒刑1 年，尚屬無據，惟念其並未實
    際將槍枝取出使用，且實際持有之時間不到3 日，為時甚短
    ，對社會尚未造成實際損害，且其受寄代藏之動機、目的，
    犯後坦承，態度良好，及尚無前科，此有臺灣高等法院被告
    全國前案紀錄表1 份在卷可按，其惡性並非重大等一切情狀
    ，而認公訴人具體求刑有期徒刑1 年8 月，併科罰金新臺幣
    20 0,000元，猶嫌過重，而量處如主文所示之刑，併就罰金
    部分諭知易服勞役之折算標準，以資懲儆。末查：被告前未
    曾受有期徒刑以上刑之宣告，有前開被告全國前案紀錄表1
    份在卷可稽，其因年輕識淺，僅一時失慮，偶罹刑典，事後
    亦已坦承犯行，深具悔意，經此刑之宣告後，應知警惕而無
    再犯之虞，本院因認暫不執行其刑為當，予以宣告緩刑3 年
    ，用啟自新，惟為確實使被告有正確之法律觀念並提供必要
    之協助及督促，且依其之智識、年齡，及所犯情節認有加以
    追蹤觀護之必要，併依刑法第93條第1 項之規定，宣告緩刑
    期內付保護管束，俾由地方法院檢察署之觀護人予以適當之
    督促，並發揮附條件緩刑制度之立意及避免短期自由刑執行
    所肇致之弊端，以觀後效。
三、扣案之仿WALTHER 廠PPK/S 型半自動手槍製造之玩具手槍換
    裝土造金屬槍管及土造金屬撞針而成之改造手槍1 支（含彈
    匣1 個，槍枝管制編號：0000000000號）及改造子彈1 顆（
    扣案之改造子彈2 顆，經鑑驗結果，實際擊發試射1 顆，尚
    餘1 顆）依法不得寄藏、持有，而均屬違禁物，有前開槍彈
    鑑定書1 份在卷可稽，不問屬於犯人與否，均應依刑法第38
    條第1 項第1 款之規定宣告沒收。至其餘扣案之子彈1 顆，
    係玩具金屬彈殼；另經試射之改造子彈1 顆，因試射後已不
    具殺傷力，失其為槍砲彈藥刀械管制條例所管制之彈藥性質
    ，已非屬違禁物，爰不為沒收之諭知，附此敘明。
據上論斷，應依刑事訴訟法第299條第1項前段，修正前槍砲彈藥
刀械管制條例第11條第4 項、第12條第4 項，刑法第2 條第1項
但書、第11條前段、第55條、第42條第2 項、第74條第1 款、第
93條第1 項、第38條第1 項第1款 ，罰金罰鍰提高標準條例第2
條，現行法規所定貨幣單位折算新台幣條例第2 條，判決如主文
。
本案經檢察官乙○○到庭執行職務。
中　　華　　民　　國　　94　　年　　8 　　月　　4 　　日
                  刑事第九庭審判長  法　官  李璧君
                                    法  官  黃惠玲
                                    法  官  陳筱蓉
以上正本證明與原本無異。
如不服本判決，應於收受送達後10日內向本院提出上訴書狀。
中　　華　　民　　國　　94　　年　　8 　　月　　10　　日
　　　　　　　　　　　　　　　　　  書記官  梁瑜玲
附錄本案論罪科刑法條全文：
修正前槍砲彈藥刀械管制條例第11條：
未經許可，製造、販賣或運輸第四條第一項第一款所稱其他可發
射金屬或子彈具有殺傷力之各式槍砲者，處五年以上有期徒刑，
併科新臺幣一千萬元以下罰金。
未經許可，轉讓、出租或出借前項所列槍砲者，處三年以上十年
以下有期徒刑，併科新臺幣七百萬元以下罰金。
意圖供自己或他人犯罪之用，而犯前二項之罪者，處無期徒刑或
七年以上有期徒刑，併科新臺幣一千萬元以下罰金。
未經許可，持有、寄藏或意圖販賣而陳列第一項所列槍砲者，處
一年以上七年以下有期徒刑，併科新臺幣七百萬元以下罰金。
第一項至第三項之未遂犯罰之。
修正前槍砲彈藥刀械管制條例第12條：
未經許可，製造、販賣或運輸子彈者，處一年以上七年以下有期
徒刑，併科新台幣五百萬元以下罰金。
未經許可，轉讓、出租或出借子彈者，處六月以上五年以下有期
徒刑，併科新台幣三百萬元以下罰金。
意圖供自己或他人犯罪之用，而犯前二項之罪者，處三年以上十
年以下有期徒刑，併科新台幣七百萬元以下罰金。
未經許可，持有、寄藏或意圖販賣而陳列子彈者，處五年以下有
期徒刑，併科新台幣三百萬元以下罰金。
第一項至第三項之未遂犯罰之。
修正前槍砲彈藥刀械管制條例第13條第4 項：
未經許可，製造、販賣或運輸槍砲、彈藥之主要組成零件者，處
三年以上十年以下有期徒刑，併科新台幣七百萬元以下罰金。
未經許可，轉讓、出租或出借前項零件者，處一年以上七年以下
有期徒刑，併科新台幣五百萬元以下罰金。
意圖供自己或他人犯罪之用，而犯前二項之罪者，處五年以上有
期徒刑，併科新台幣一千萬元以下罰金。
未經許可，持有、寄藏或意圖販賣而陳列第一項所列零件者，第
六月以上五年以下有期徒刑，併科新台幣三百萬元以下罰金。
第一項至第三項之未遂犯罰之。
